臺灣板橋地方法院民事判決　　　　　　　 94年度訴字第288號
原　　　告　戊○○
法定代理人　丁○○
　　　　　　甲○○
訴訟代理人　周德壎律師
被　　　告　丙○○
　　　　　　臺北縣土城市公所
上　一　人
法定代理人　己○○
訴訟代理人　乙○○
上列當事人間請求侵權行為損害賠償事件，原告提起刑事附帶民
事訴訟，經本院刑事庭裁定移送前來（93年度交附民字第88號）
，本院於民國94年5 月5 日言詞辯論終結，判決如下：
    主  文
被告應連帶給付原告新台幣肆拾伍萬元，及自民國九十三年八月
二十八日起至清償日止，按年息百分之五計算之利息。
原告其餘之訴駁回。
訴訟費用由被告連帶負擔五分之一，餘由原告負擔。
本判決第一項得假執行。
原告其餘假執行之聲請駁回。
    事  實
甲、原告方面：
一、聲明：
（一）被告等應連帶給付原告新臺幣（下同）300 萬元，及自起
      訴狀繕本送達翌日起至清償日止，按年息5 ﹪計算之利息
      。
（二）原告願供擔保，請准宣告假執行。
二、陳述：
（一）緣被告丙○○係被告臺北縣土城市公所之清潔隊員，擔任
      負責駕駛垃圾車之司機，為從事駕駛業務之人。而被告丙
      ○○於民國（下同）92年5 月26日駕駛車牌號碼8U-147號
      垃圾車，行經臺北縣土城市○○街115 巷22號前，停車收
      集垃圾後再行起步時，本應注意汽車起駛前周邊前後左右
      狀況，竟疏未注意有無障礙物或車輛行人，貿然快速起步
      致該車左前輪輾過原告戊○○左腳，原告倒地後，該車左
      後輪再輾過原告右腳，經其他路人喊叫，被告丙○○才猛
      然停車，留下1.4 公尺之煞車痕。又原告送醫急救雖倖免
      於難，惟系爭車禍已造成原告受有右膝扯裂傷14公分、右
      腳撕裂傷4 公分、左腿扯裂傷27公分、併部分皮膚及軟組
      織壞死；左膝髕骨骨折併韌帶斷裂、左膝深度（深2 度到
      3 度、面積20×4 ）公分擦傷併皮膚缺損、左腳脛骨及腓
      骨骨折等嚴重傷害。
（二）按「因故意或過失，不法侵害他人之權利者，負損害賠償
      責任」、「受僱人因執行職務，不法侵害他人權利者，由
      僱用人與行為人連帶負損害賠償責任」，民法第184 條第
      1 項前段、第188 條第1 項前段分別定有明文。查被告丙
      ○○駕駛大貨車，因業務上過失致原告受有損害，又被告
      丙○○為被告臺北縣土城市公所之受僱人，自應由僱用人
      被告臺北縣土城市公所與行為人被告丙○○連帶負損害賠
      償責任。
（三）次按「汽車、機車或其他非依軌道行駛之動力車輛，在使
      用中加損害於他人者，駕駛人應賠償因此所生之損害」、
      「不法侵害他人之身體或健康者，對於被害人因此喪失或
      減少勞動能力或增加生活上之需要時，應負損害賠償責任
      。前項損害賠償，法院得因當事人之聲請，定為支付定期
      金。但須命加害人提出擔保」、「不法侵害他人之身體、
      健康‧‧‧，被害人雖非財產上之損害，亦得請求賠償相
      當之金額」，民法第191 之1 條前段、第193 條、第195
      條第1 項分別著有明文。原告爰依上開法條之規定，就其
      所受之損害，請求被告等負連帶賠償責任。
（四）原告請求賠償之損害範圍如下：
  １、醫療費用、車費及其他看護支出部分：
      原告此部份支出已自中國產物保險公司實支實領，惟原告
      亦保留將來逾保險給付範圍之請求。
　２、未來必要支出部分：
      原告雙腿彎彎曲曲、肥厚粗大，並具有廣大嚴重之硬疤，
      實質是「蟹足腫」（即肥厚增生性疤痕組織），須待其年
      紀稍長後，以美容外科手術去除之。而此美容外科手術，
      健保並不加以給付，原告勢必自行支出此項外科手術費用
      100 萬元。
　３、慰撫金部分：
      原告正值發育年齡，兩腿於受傷後佈滿恐怖之疤痕，定會
      遭受外界異樣眼光或同年齡小孩之恥笑。而原告未來亦須
      接受一連串之整形手術，且其因身體不斷發育，雙腿受傷
      韌帶即可能再度斷裂，或腿骨受影響彎曲須打斷再行調整
      ，所以，原告雙肢之對稱性是否正常，目前連專業醫師均
      無法確定。是原告所受此種有形無形之精神上痛苦，均非
      常人所能了解，況系爭痛苦將伴隨年紀增長逐步加增，原
      告損害實屬鉅大。原告爰依民法第195 條第1 項前段之規
      定，請求被告等連帶賠償200 萬元之慰撫金。
（五）原臺北縣區車輛事故鑑定委員會鑑定意見認：「幼童戊○
      ○未注意行進中車輛與其家長監護人疏縱幼童於狹窄巷道
      之車縫間獨自行動，同為肇事原因」云云：
  １、按「父母或監督人不得疏縱未滿14歲之人，擅自穿越車道
      ，或於交通頻繁之道路或鐵路平交道附近任意奔跑、追逐
      、嬉戲或坐、臥、蹲、立，阻礙交通」，道路交通安全規
      則第139 條定有明文。查本件原告雖為幼童，其對於住家
      附近非常熟悉，原告於車禍當時實係與同伴玩耍後步行回
      家，則其父母並無疏縱原告擅自穿越馬路，或任意奔跑、
      追逐及嬉戲，且肇事現場亦與上開法條規定之情形不符。
      又被告丙○○每日均會行經肇事路段，其對於該路段路況
      尤為知悉，被告丙○○肇事原因乃為疏於注意車輛前後左
      右有無障礙物或車輛行人，竟貿然快速起步始撞擊原告，
      即使成年人路過亦會遭逢同樣車禍結果，自與原告是否為
      幼童無涉。是上開事故鑑定誤引無關之道路交通安全規則
      第139 條之規定，應屬不當。
　２、次按「行人應在劃設之人行道行走，在未劃設人行道之道
      路，應靠邊行走，並不得在道路上任意奔跑、追逐、嬉戲
      或坐、臥、蹲、立，阻礙交通」，道路交通安全規則第13
      3 條定有明文。查臺灣省車輛行車事故鑑定委員會覆議意
      見書將其依據更改為道路交通安全規則第133 條，對於肇
      事經過等其餘事項，均與臺北縣區車輛事故鑑定委員會認
      定相同。而原告係靠路邊行走，並無上開法條規定之情事
      ，則上開覆議意見書之認定，顯有違誤。又道路交通安全
      規則第139 條規定之違規情事，自嚴重於同法第133 條規
      定之情形，上開覆議意見書減輕原告對於系爭車禍之肇事
      責任，並在所有肇事條件均相同之情形下，竟對原告提高
      為肇事主因，是上開覆議意見要無可採。
三、證據：提出專業醫師梁志純出具之證明書、診斷證明書、臺
    灣省車輛行車事故鑑定委員會覆議意見書、道路交通安全規
    則第89、133 、139 條影本各1 件、照片11幀為證，並聲請
    向亞東紀念醫院函查原告戊○○日後如仍有進行手術治療及
    植皮之必要，預估其手術治療及植皮之費用大約多少？且聲
    請調閱鈞院93年度交易字第85號、及同案上訴高院之刑事卷
    宗。
乙、被告方面：
壹、被告丙○○部分：
一、聲明：
（一）原告之訴及其假執行之聲請均駁回。
（二）如受不利之判決，被告願供擔保，請准宣告免予假執行。
二、陳述：
（一）緣本件事故發生之真正原因，係原告在道路上任意奔跑、
      追逐、嬉戲而阻礙交通，違反道路交通規則第133 條之規
      定，再加上路旁停放貨車，被告視線遭貨車遮蔽致無法看
      見原告，恰巧原告衝出剛好撞擊車輛後輪，被告發現擦撞
      瞬間便緊急煞車，惟仍造成原告傷害。然被告係依交通安
      全規則駕駛車輛行進，並無違反交通法規情事，被告並無
      任何過失可言。
（二）按「行為人雖非故意，但按其情節應注意，並能注意，而
      不注意者，為過失」，刑法第14條第1 項定有明文。次按
      「汽車駕駛人雖可信賴其他參與交通之對方亦能遵守交通
      規則，同時為必要之注意，謹慎採取適當之行動，而對於
      不可知之對方違規行為並無預防之義務，然因對於違規行
      為所導致之危險，若屬已可預見，且依法律、契約、習慣
      、法理及日常生活經驗等，在不超越社會相當性之範圍應
      有注意之義務者，自仍有以一定之行為避免結果發生之義
      務。因此，關於他人之違規事實已極明顯，同時有充足之
      時間可採取適當之措施，以避免發生交通事故之結果時，
      即不得以信賴他方定能遵守交通規則為由，以免除自己之
      責任」、「汽車駕駛人對於防止危險發生之相關交通法令
      之規定，業已遵守，並盡相當之注意義務，以防止危險發
      生，始可信賴他人亦能遵守交通規則並盡同等注意義務。
      若因此而發生交通事故，方得以信賴原則為由免除過失責
      任」，最高法院74年台上字第4219號、84年台上字第5360
      號判例意旨可資參照。職是之故，倘行為人已遵守防止危
      險發生之相關交通法令規定，並盡相當之注意義務，以防
      止危險發生，即得以信賴原則為由免除過失責任。
（三）查本件原告原係位在貨車後突然衝出，被告行車時根本無
      法注意到原告，依上開刑法之規定，被告實無過失。而被
      告係依據交通法規行車，無法預期原告突然衝出之行為，
      被告自得以信賴原則免除過失責任。從被告行車具有過失
      ，惟原告於馬路上奔跑未注意來往車輛，其本身亦具有疏
      失，為與有過失，且應負較重比例之過失責任。
（四）就原告請求之損害賠償範圍：
  １、美容支出100 萬元部分：
      原告主張美容處理部分，並非損害賠償負擔之範圍，其主
      張要無可採。而原告以醫生臨床摘要證明此部分之損害，
      然此應不足證明原告確有此程度與金額之支出。況民事訴
      訟法第246 條規定，將來給付之訴以有預為請求之必要者
      為限，則原告此部份並無預為請求之必要。是原告就美容
      部分請求自無理由。
  ２、慰撫金200 萬元部分：
      原告雖請求慰撫金200 萬元，然斟酌原告受傷程度、雙方
      身分地位經濟能力及責任歸屬等原因，原告請求金額顯屬
      過高。
三、證據：被告丙○○並未提出證據可資為證。
貳、被告臺北縣土城市公所部分：
    未於最後言詞辯論期日到場，惟據其以前之聲明、陳述如下
    ：
一、聲明：原告之訴及其假執行之聲請均駁回。
二、陳述：
    查被告丙○○係被告臺北縣土城市公所之清潔隊員，被告等
    於本件事件發生後，業已前往慰問原告傷勢，並致贈2 萬元
    之慰問金。而被告等亦洽請保險公司處理系爭傷害事件，歷
    經多次協調後，保險公司願意給付任意險16萬元、強制險20
    萬元。
三、證據：被告臺北縣土城市公所並未提出證據可資為證。
    理　　由
甲、程序方面：
    被告臺北縣土城市公所未於言詞辯論期日到場，核無民事訴
    訟法第386 條各款所列事由，爰依原告之聲請，由其一造辯
    論而為判決。
乙、得心證之理由：
一、本件原告起訴主張：被告丙○○係被告臺北縣土城市公所之
    清潔隊員，負責駕駛垃圾車以收運垃圾之司機，為從事駕駛
    業務之人，於92年5 月26日下午5 時5 分許，駕駛車號8 Ｕ
    —147 號垃圾車，在行經臺北縣土城市○○街115 巷22號前
    時，本應注意汽車行駛時，駕駛人應注意車前狀況，並隨時
    採取必要之安全措施，而依當時駕駛環境，天候晴、路面狀
    況乾燥、無缺陷、無障礙物、視距良好，並無不能注意情事
    ，適有原告（89年1 月8 日生）獨自從被告丙○○所駕駛垃
    圾車左前方，沿垃圾車左方與路旁停放小貨車間之縫隙，往
    其住處即該巷32號1 樓方向步行而來，詎被告丙○○竟應注
    意，並能注意，而未注意，以致所駕駛之垃圾車左前輪不慎
    擦碰到原告，致原告因而重心不穩當場軟腳坐於地上，且斯
    時被告丙○○仍不知繼續駕車往前行進，造成原告之下肢旋
    即遭行駛中之垃圾車左後輪碾壓磨擦，原告因而受有右膝14
    公分之扯裂傷、右腳4 公分之撕裂傷、左腿27公分之扯裂傷
    併部分皮膚及軟組織壞死、左膝髕骨骨折併韌帶斷裂、左腳
    深度擦傷併皮膚缺損、左腳脛骨、腓骨骨折等傷害乙節，業
    據原告提出與其所述相符之照片11幀、診斷證明書、臺灣省
    車輛行車事故鑑定委員會覆議意見書、照片11幀為證；又被
    告丙○○因前開業務過失傷害行為，經臺灣板橋地方法院檢
    察署檢察官以93年度偵字第5731號起訴，本院交通法庭審理
    後，以93年度交易字第85號判處被告拘役50日，如易科罰金
    以銀元300 折算1 日，被告丙○○不服上訴，現仍在臺灣高
    等法院審理中，此亦有本院93年度交易字第85號刑事判決書
    一份在卷可參，並經本院核閱本院刑事庭依職權移送之臺灣
    板橋地方法院檢察署92年度發查字第4873號、93年度偵字第
    5731號偵查卷宗、本院93年度交易字第85號刑事卷宗（以上
    均影本）等無訛，是原告之上開主張，自堪信為真實。
二、按因故意或過失，不法侵害他人之權利者，負損害賠償責任
    ；不法侵害他人之身體或健康者，對於被害人因此增加生活
    上之需要時，應負損害賠償責任；不法侵害他人之身體、健
    康、名譽、自由、信用、隱私、貞操，或不法侵害其他人格
    法益而情節重大者，被害人雖非財產上之損害，亦得請求賠
    償相當之金額，民法第184 條第1 項前段、第193 條第1 項
    、第195 條第1 項前段分別定有明文。而本件被告丙○○為
    被告臺北縣土城市公所之受僱人，駕駛前述垃圾車執行職務
    時，既因前述過失，致原告受損害，其有過失之情至為顯然
    ，並足認與原告所受傷害之結果具相當因果關係。雖原告當
    時係於狹窄巷道之車縫間行動，未注意行進中之車輛，而原
    告時年僅三歲，其法定代理人任由年僅三歲之原告獨自於車
    輛擁擠的巷道間行走，固應有疏縱未盡照顧責任之過失，然
    被告既有前述未盡注意義務之情事，則原告其法定代理人就
    本件之損害發生與有過失，但仍無可解免被告過失責任。是
    以原告主張被告應負侵權行為之責任，自屬於法有據，且依
    民法第184 條第1項 前段、第188 條第1 項規定，被告二人
    應對原告所受損害負連帶賠償之責。
三、被告丙○○既於執行職務之際因過失不法侵害原告致受傷，
    民法第193 條及第195 規定，自應對原告將來所支出醫療費
    及非財產上損害負侵權行為損害賠償之責。茲就原告請求之
    各項損害及其數額，爰分述如下：
（一）醫療費用部分：
  １、按被害人因身體或健康被侵害將來維持傷後身體及健康之
      必需支出，係屬因此增加生活上之需要，得請求加害人一
      次支付賠償總額，此觀民法第193 條第1 項規定即明。被
      害人依上開規定訴請加害人賠償損害，並非提起將來給付
      之訴，不待被告有到期不履行之虞，亦得起訴（最高法院
      88年度台上字第235555號要旨參照），合先說明。
  ２、查原告主張其因本件車禍致雙腿彎彎曲曲、肥厚粗大，並
      具有廣大嚴重之硬疤，實質是「蟹足腫」（即肥厚增生性
      疤痕組織），須待其年紀稍長後，以美容外科手術去除之
      ，而此美容外科手術，健保並不加以給付，原告勢必自行
      支出此項外科手術費用100 萬元等語，並據提出台北101
      診所臨床摘要一紙為證，而經本院向亞東紀念醫院函查原
      告日後如仍有進行手術治療及植皮之必要，預估其手術治
      療及植皮之費用大約多少乙節，該院則回覆以原告有關疤
      痕之問題，主要分為二：(1)臠縮致關節活動受限制，甚或
      影響骨骼發展，目前其左踝、雙膝已施行手術改善，但仍
      需長期追蹤，視情形再考慮疤痕鬆解、植皮或皮瓣；(2)肥
      厚性疤痕或蟹足腫，左足背及左腿已施行植皮，其手術適
      應症視其體質及意願，及所造成困擾而定，方法有切除、
      縫合、植皮、組織擴張器之使用，故實無法預估將來之手
      術方法及費用等情，此有該院94年4 月18日亞歷字第0946
      410183號函一件在卷可參，則觀諸亞東紀念醫院上述函件
      及原告所提台北101 診所臨床摘要一紙，其上所載原告之
      傷勢及應進行之診療項目大致相同，雖亞東紀念醫院無法
      預估未來將支出之醫療費用，然上開台北101 診所臨床摘
      要既已明載預估之費用至少約100 萬元，則被告辯稱原告
      主張美容處理部分，並非損害賠償負擔之範圍云云，未舉
      證證明之，殊無足採，是原告此部分之請求，為有理由，
      應予准許。
（二）慰藉金部分：
      按不法侵害他人之身體、健康、名譽或自由者，被害人雖
      非財產上之損害，亦得請求賠償相當之金額，民法第195
      條第1 項前段定有明文。查原告為89年1 月8 日生，於事
      故發生時年僅三歲，有戶籍謄本附卷可稽，其於發生本件
      事故後，疤痕臠縮致關節活動受限制，甚或影響骨骼發展
      ，雖目前其左踝、雙膝已施行手術改善，但仍需長期追蹤
      ，視情形再考慮疤痕鬆解、植皮或皮瓣，其亦有肥厚性疤
      痕或蟹足腫之情形，被告對此並未爭執，足見原告受有精
      神上之痛苦非輕，受有非財產上之損害應無可疑。而被告
      丙○○任職於被告土城市公所，本院審酌前述兩造身分、
      社會地位、智識水準及原告所受傷害程度暨其他實際狀況
      ，認原告請求之慰藉金以50萬元為適當，超過此部分之請
      求，則難准許。
（三）綜上所述，原告因本件車禍受傷所受損害為150 萬元（
      1,000,000+500,000=1,500,000）
四、按損害之發生或擴大，被害人與有過失者，法院得減輕賠償
    金額或免除之，民法第217 條第1 項定有明文，此項規定之
    旨趣在於謀求加害人與被害人間之公平，在裁判上應由法院
    以職權減輕或免除之，最高法院85年度台上字第1756號判例
    可資參照，且倘被害人為無識別能力之幼兒時，以幼兒之名
    義請求損害賠償時，亦得斟酌幼兒法定代理人之監督疏懈，
    予以過失相抵。而查，原告於本件車禍發生當時係於狹窄巷
    道之車縫間行動，未注意行進中之車輛，而原告時年僅三歲
    ，其法定代理人任由年僅三歲之原告獨自於車輛擁擠的巷道
    間行走，應有疏縱未盡照顧責任之過失，此有上述刑事判決
    一件附卷可稽，原告亦未加爭執，而依臺灣省車輛行車事故
    鑑定委員會覆議意見書所載原告於車輛擁擠的巷道間行走，
    未注意行進中之車輛，為肇事主因，被告丙○○駕駛自大貨
    車，於狹窄巷道內暫停起駛時，未注意前後左右狀況，為肇
    事次因，此有臺灣省車輛行車事故鑑定委員會府覆字第
    9221208 號覆議意見書一件在卷可參，是以，本院認本件車
    禍發生之責任歸屬，被告丙○○之過失程度為百分之三十，
    原告其法定代理人之過失程度為百分之七十，並得以此比例
    減輕被告應負之賠償責任。準此，被告應負擔之賠償金額為
    45萬元【計算方式：1,500,000*0.3=450,000）。
五、綜上所述，本件原告依侵權行為之法律關係，請求被告給付
    450,000 元及自起訴狀繕本送達翌日即93年8 月28日起至清
    償日止，按年息百分之五計算之利息，為有理由，應予准許
    ；原告逾此部分之請求，即屬無據，應予駁回。
六、本件事證已臻明確，兩造其餘主張陳述及攻擊防禦方法，經
    審酌與判決結果不生影響，爰不一一論述，亦併予敘明。
七、本件判決所命被告給付之金額，未逾500,000 元，應依民事
    訴訟法第389 條第1 項第5 款規定，就原告勝訴部分依職權
    宣告假執行。又原告勝訴部分，被告陳明願供擔保請准宣告
    免為假執行，核無不合，爰酌定相當之擔保金額予以准許。
    至原告敗訴部分，原告所為供擔保請准宣告假執行之聲請亦
    失所附麗，應併予駁回。
八、據上論結，本件原告之訴為一部有理由，一部無理由，依民
    事訴訟法第79條、第389 條第1 項第5 款、第392 條第2 項
    ，判決如主文。
中　　華　　民　　國　　94　　年　　5 　　月　　26　　日
                  民事第三庭    法　官　邱靜琪
以上正本，係照原本作成。
如對本判決上訴，須於判決送達後20日內向本院提出上訴狀
中　　華　　民　　國　　94　　年　　5 　　月　　26　　日
                                書記官　白俊傑
